【裁判字號】    98,訴,1265
【裁判日期】    981228
【裁判案由】    偽造文書等
【裁判全文】
臺灣臺北地方法院刑事判決              98年度訴字第1265號
公  訴  人  臺灣臺北地方法院檢察署檢察官
被      告  乙○○
上列被告因偽造文書案件，經檢察官提起公訴（98年度偵字第48
92號），被告於本院行準備程序時就被訴事實為有罪之陳述，經
本院告知簡式審判程序意旨，並聽取公訴人及被告之意見後，本
院合議庭裁定依簡式審判程序審理，判決如下：
    主  文
乙○○行使偽造私文書，足以生損害於他人，處有期徒刑參月，
如易科罰金，以新臺幣壹仟元折算壹日。緩刑貳年。卷附「投資
內容異動申請書」上偽造之「甲○○○」署押貳枚沒收。
    事  實
一、乙○○係幸福人壽保險股份有限公司（下稱幸福保險公司）
    八德分處之經理，甲○○○於民國93年3 月間，透過乙○○
    向幸福保險公司購買保單編號0000000000號、價格為新臺幣
    （下同）200 萬元之「幸福人生利率變動型年金」保險契約
    ，後又於96年5 月間，再透過乙○○向同公司購買「超越變
    額萬能壽險_ 乙型」之投資型保險契約（保單編號00000000
    00號），保險金額為110 萬元，詎乙○○竟於96年7 月13日
    ，明知其未得甲○○○之同意，僅因其自認變更後之投資標
    的（基金）績效前景可期，即基於行使偽造私文書之犯意，
    在臺北市○○路○ 段32號8 樓之公司辦公室內，冒簽要保人
    甲○○○之署名於要保人簽名欄及被保險人簽名欄而偽造上
    開投資型保單之「投資內容異動申請書」私文書，以表示要
    保人即被保險人甲○○○本人申請將原本投資之富蘭克林坦
    伯頓成長基金之投資部位全數結清轉入新光臺灣富貴基金，
    並於同年月17日經由幸福保險公司總公司行政助理轉保全科
    （均不知情）收執簽核，而行使該偽造之私文書，足生損害
    於甲○○○；嗣於97年8 月間，甲○○○接獲幸福保險公司
    寄發之上開投資型保單現值通知書，見虧損甚多，經向該公
    司查證後，始知上情。
二、案經甲○○○訴由臺北市政府警察局松山分局報請臺灣臺北
    地方法院檢察署檢察官偵查起訴。
    理  由
一、程序部分：本件被告乙○○所犯係死刑、無期徒刑或最輕本
    刑為3 年以上有期徒刑以外之罪，其於準備程序中就被訴事
    實為有罪之陳述，經本院告知簡式審判程序之旨，並聽取當
    事人意見後，經本院合議庭依刑事訴訟法第273 條之1 第1
    項規定裁定由受命法官獨任進行簡式審判程序，合先敘明。
二、上開事實，業據被告於本院98年12月14日準備及審理程序中
    自白無誤，證人甲○○○亦就其並未簽名申請異動投資標的
    之事證述甚詳，並有上開投資型保單之要保書、投資內容異
    動申請書等書證在卷可稽，堪信被告上開任意性自白核與事
    實相符而可採信，則本案事證已臻明確，被告犯行足堪認定
    ，自應依法論科。
三、被告明知甲○○○並未申請變更上開投資型保單之投資標的
    ，竟仍自認變更後標的績效前景可期即偽以其名義在上開投
    資內容異動申請書上之要保人及被保險人簽名欄內冒簽其署
    名而偽造該私文書，復又持以行使向幸福保險公司辦理變更
    完成，足生損害於甲○○○本人，是核被告所為，係犯刑法
    第216 條、第210 條之行使偽造私文書罪。被告冒簽甲○○
    ○署名之行為，係偽造私文書之部分行為，不另論以偽造署
    押罪；又該偽造私文書之低度行為，為嗣後行使之高度行為
    所吸收，亦不另論罪。爰審酌被告身為保險公司分處主管，
    竟以自身意志凌駕客戶選擇，所為自嚴重損及客戶甲○○○
    之權益，然其犯後坦承全部犯行且深表悔悟，又已與甲○○
    ○達成和解，賠償16萬元而取得其諒解（見本院卷附匯款執
    據3 紙），態度良好，暨其無前科之素行、生活狀況、智識
    程度、犯罪之動機、目的、手段等一切情狀，量處如主文所
    示之刑，並諭知易科罰金之折算標準。又查被告未曾因故意
    犯罪受有期徒刑以上刑之宣告，此有臺灣高等法院被告前案
    紀錄表1 件在卷可按，其因一時失慮致罹刑典，經此偵審教
    訓應能知所警惕而無再犯之虞，參酌告訴人甲○○○同意給
    予被告緩刑機會之意見，公訴檢察官亦當庭為相同之請求，
    本院綜核其個人與家庭環境各情，認其所受之刑之宣告以暫
    不執行為適當，爰併諭知緩刑2 年，以啟自新。末被告在上
    開96年7 月13日之「投資內容異動申請書」要保人及被保險
    人簽名欄所偽造之「甲○○○」署名2 枚（見他字卷第15頁
    ），均應依刑法第219 條之規定併予宣告沒收。
據上論斷，應依刑事訴訟法第273 條之1 第1 項、第299 條第1
項前段，刑法第216 條、第210 條、第219 條、第41條第1 項前
段、第74條第1 項第1 款，判決如主文。
本案經檢察官郭力菁到庭執行職務。
中    華    民    國    98    年    12    月    28    日
                  刑事第五庭  法  官  吳勇毅
上正本證明與原本無異。
如不服本判決應於收受送達後10日內向本院提出上訴書狀，並應
敘述具體理由；其未敘述上訴理由者，應於上訴期間屆滿後20日
內向本院補提理由書（均須按他造當事人之人數附繕本）「切勿
逕送上級法院」。告訴人或被害人如對於本判決不服者，應具備
理由請求檢察官上訴，其上訴期間之計算係以檢察官收受判決正
本之日期為準。
                              書記官  游秀珠
中    華    民    國    98    年    12    月    29    日
附錄論罪科刑法條全文：
中華民國刑法第216條
（行使偽造變造或登載不實之文書罪）
行使第210 條至第215 條之文書者，依偽造、變造文書或登載不
實事項或使登載不實事項之規定處斷。
中華民國刑法第210條
（偽造變造私文書罪）
偽造、變造私文書，足以生損害於公眾或他人者，處5 年以下有
期徒刑。

司法院資訊處製作；財團法人民間司法改革基金會備份。
